【裁判字號】    98,訴,2436
【裁判日期】    990129
【裁判案由】    毒品危害防制條例等
【裁判全文】
臺灣臺中地方法院刑事判決              98年度訴字第2436號
公  訴  人  臺灣臺中地方法院檢察署檢察官
被      告  丁○○
指定辯護人  本院公設辯護人  戊○○
上列被告因違反毒品危害防制條例等案件，經檢察官提起公訴（
98年度偵字第9436號、第10076號、第11496號），本院判決如下
：
    主    文
丁○○販賣第一級毒品，處有期徒刑拾陸年。各內含門號000000
0000號、0000000000號、0000000000號SIM卡之行動電話合計
支，均沒收之，如全部或一部不能沒收時，追徵其價額；販賣第
一級毒品所得新臺幣壹萬捌仟元沒收之，如全部或一部不能沒收
時，以其財產抵償之。
其餘被訴轉讓毒品與禁藥部分，均無罪。
    犯罪事實
一、丁○○前於民國八十四年間，曾因違反肅清煙毒條例等案件
    ，經法院分別判處有期徒刑十五年、五年二月、六月、三年
    三月、七月與一年六月，並定應執行刑為有期徒刑十八年確
    定，其入監執行後，甫在九十一年五月二十八日因縮短刑期
    假釋付保護管束出監，嗣適逢減刑條例之實施，其中四罪經
    減為有期徒刑三月、一年七月又十五日、三月又十五日與九
    月，且與上開未減刑之有期徒刑十五年、五年二月定應執行
    刑為有期徒刑十七年，現仍在假釋付保護管束期間；詎丁○○仍不知警省悔悟，其明知海洛因業經公告列為毒品危害防
    制條例第二條第二項第一款所管制之第一級毒品，具有成癮
    性、濫用性及對社會危害性，不得製造、運輸、販賣、意圖
    販賣而持有與無償轉讓，竟仍基於販賣毒品海洛因以營利之
    犯意，先以不詳管道去取得門號0000000000號、0000000000
    號、0000000000號等行動電話SIM卡後，旋即將之置入自己
    所有之行動電話機具內，並以之作為聯繫工具，而於九十七
    年六月底與七月初之某日，在其前所承租位於臺中市○○區
    ○○街三二號七樓之租住處內，以新臺幣（下同）一萬八千
    元之價格，販賣重量一錢之第一級毒品海洛因予甲○○。嗣
    丁○○於九十八年四月六日二十時三十分許，在臺中市北屯
    區○○○○路八０號之「巴里島汽車旅館」二０五室內，因
    與陳萍蕙、呂明洲有言語上爭執，為警據報前往處理，當場
    在丁○○所駕駛車牌號碼PH－4395號自用小客車底盤上扣得
    其所藏置之如附表一所示與本案並無直接關聯性之物品，始
    由警進而循線查悉上情。
二、案經臺中市警察局及臺中市警察局第五分局均移請臺灣臺中
    地方法院檢察署檢察官偵查起訴。
    理    由
甲、有罪部分：
  壹、證據能力方面：
    一、按刑事被告之詰問權，係指訴訟上被告有在審判庭盤詰
        證人之權利；偵查中檢察官訊問證人，旨在蒐集被告犯
        罪證據，以確認被告嫌疑之有無及內容，與審判中透過
        當事人之攻防，經由詰問程序調查證人以認定事實之性
        質及目的有別。偵查中辯護人僅有在場權及陳述意見權
        ，此觀刑事訴訟法第二百四十五條第二項前段之規定甚
        明，檢察官訊問證人並無必須傳喚被告使其得以在場之
        規定，同法第二百四十八條第一項前段雖規定「如被告
        在場者，被告得親自詰問」，亦僅賦予該在場被告於檢
        察官訊問證人時得以親自詰問證人之機會而已，被告如
        不在場，殊難期有親自詰問之可能。此項未經被告詰問
        之被告以外之人於偵查中向檢察官所為之陳述，依刑事
        訴訟法第一百五十九條第一項、第一百五十九條之一第
        二項之規定，除顯有不可信之例外情況外，原則上為「
        法律規定得為證據」之傳聞例外，依其文義解釋及立法
        理由之說明，並無限縮於檢察官在偵查中訊問證人之程
        序，應已給予被告或其辯護人對該證人行使反對詰問權
        者，始有證據能力之可言。為保障被告之反對詰問權，
        並與現行法對傳聞例外所建構之證據容許範圍求其平衡
        ，證人在偵查中雖未經被告之詰問，倘被告於審判中已
        經對該證人當庭及先前之陳述進行詰問，即已賦予被告
        對該證人詰問之機會，則該證人於偵查中之陳述即屬完
        足調查之證據，而得作為判斷之依據（最高法院97年度
        台上字第405號判決要旨參照）。本件證人即向被告丁○○購買毒品海洛因之甲○○及先前曾與被告交往之己○○已先後於本院九十八年十一月十日與同年十二月十
        日審理時，均基於證人地位，經合法具結，並在賦予被
        告及其指定辯護人對質詰問機會之情形下為證述，且證
        人甲○○、己○○在本院之證述內容，核與渠等先前在
        偵查中以證人身分具結之證陳言詞皆大致相符，則證人
        甲○○、己○○於偵查中所為陳述，已屬完足調查之證
        據，自均得作為本件法院憑斷之論據。
    二、按所謂被告以外之人於審判外之陳述，係指被告以外之
        人就其曾經參與或見聞之事實，事後追憶並於審判外為
        陳述者而言。如被告以外之人係被告犯罪之共同正犯、
        共犯、相對人、被害人或其他關係人，而於被告實行犯
        罪行為時與被告為言詞或書面對談，且其對話之本身即
        係構成被告犯罪行為之部分內容者，因非屬其事後就曾
        經與聞之事實所為之追憶，自與審判外之陳述有間，二
        者不容混淆。又國家基於犯罪偵查之目的，對被告或犯
        罪嫌疑人進行通訊監察，乃係以監控與過濾受監察人通
        訊內容之方式，蒐集對其有關之紀錄，並將該紀錄予以
        查扣，作為認定犯罪與否之證據，屬於刑事訴訟上強制
        處分之一種，而監聽係通訊保障及監察法第十三條第一
        項所定通訊監察方法之一，司法警察機關依法定程序執
        行監聽取得之錄音，係以錄音設備之機械作用，真實保
        存當時通訊之內容，如通訊一方為受監察人，司法警察
        在監聽中蒐集所得之通訊者對話，若其通話本身即係被
        告進行犯罪中構成犯罪事實之部分內容，則依前開說明
        ，自與所謂「審判外之陳述」無涉，應不受傳聞法則之
        規範，當然具有證據能力（最高法院九十七年度台上字
        第一０六九號判決意旨可資參照）。揆諸上揭說明，本
        判決引用為證據之監聽譯文，其內容係有關被告丁○○
        使用0000000000號行動電話與證人己○○為通話聯繫，
        係屬受監察人即被告本人所為之對話內容，並非所謂被
        告或被告以外之人於審判外之陳述至明。次按錄音、錄
        影、電磁紀錄或其他相類之證物可為證據者，審判長應
        以適當之設備，顯示聲音、影像、符號或資料，使當事
        人、代理人、辯護人或輔佐人辨認或告以要旨，刑事訴
        訟法第一百六十五條之一第二項定有明文；而警員依據
        通訊監察內容製作之通訊監察案件譯文表，僅係將通訊
        監察錄音檔案內容以文字方式呈現，實際上仍係以通訊
        監察錄音檔案內容為證據；再除顯有不可信之情況外，
        公務員職務上製作之紀錄文書、證明文書，亦得為證據
        ，刑事訴訟法第一百五十九條之四第一款亦定有明文；
        惟其係以公務員製作之「紀錄」、「證明」為要件，亦
        即須該公文書係得作為被告或犯罪嫌疑人所涉犯罪事實
        及嚴格證明之紀錄或證明者，始克當之。同條第三款所
        定之「其他於可信之特別情況下所製作之文書，則係指
        與上揭公文書及同條第二款之業務文書具有同類特徵，
        且就該文書製作之原因、過程、內容、功能等加以判斷
        ，在客觀上認為其有特別可信性，適於作為證明被告或
        犯罪嫌疑人所涉犯罪事實存否及其內容之文書而言，如
        具此特性，即得為證據（最高法院95年度台上字第5512
        號判決要旨參照）。查卷附號碼0000000000號行動電話
        門號通訊監察譯文，係本院於九十七年十二月十九日核
        發九十七年聲監字第001204號通訊監察書，於核准通訊
        監察期間內，對於被告所持用之該行動電話（雖被告否
        認該行動電話為其所使用，詳後述）進行通訊監察，上
        開通訊監察係依法定程式為之，基於該通訊監察所取得
        之監聽電話錄音，暨司法警察依據該監聽電話錄音而製
        作之通訊監察紀錄譯文，因其取得程式並無違法，即無
        證據排除法則之適用，且上開通訊監察譯文係公務員職
        務上製作之紀錄文書，依本院踐行調查證據程式所得結
        果，復無顯有不可信之情況，揆諸前開說明，自得作為
        證據使用。
    三、另按現行刑事訴訟法關於「鑑定」之規定，除選任自然
        人充當鑑定人外，另設有囑託機關鑑定制度。依刑事訴
        訟法第一百九十八條、第二百零八條之規定，不論鑑定
        人或鑑定機關、團體，固均應由法院、審判長、受命法
        官或檢察官視具體個案之需要而為選任、囑託，並依同
        法第二百零六條之規定，提出言詞或書面報告，始符合
        同法第一百五十九條第一項所定得作為證據之「法律有
        規定」之情形。否則所為之鑑定，仍屬傳聞證據（最高
        法院96年度台上字第2860、6842號判決要旨可憑）。本
        件下述所使用之內政部警政署刑事警察局九十九年一月
        十一日刑鑑字第0990004009號鑑定書一份及其所附之聲
        紋圖譜，為本院視具體個案之需要而囑託機關鑑定，鑑
        定機關內政部警政署刑事警察局並依法提出書面報告，
        符合刑事訴訟法第一百九十八條、第二百零六條、第二
        百零八條之規定，依上開最高法院判決意旨，自有證據
        能力。
    四、又後列證人甲○○所使用之門號0000000000號行動電話
        之通聯紀錄，係於電話發（受）話時，電信公司之機房
        電腦即會利用磁片紀錄，之後將磁片紀錄利用電腦列印
        ，故係屬機械性之列印資料，非為供述證據，故不屬傳
        聞證據，有證據能力，自亦得採為本件判斷之依據。
  貳、認定犯罪事實所依憑之證據及其認定之理由：
    一、訊據被告丁○○固坦陳其確實認識證人甲○○；惟矢口
        否認有何此部分檢察官所指販賣毒品海洛因予證人甲○○之犯行，辯稱：伊雖認識甲○○，但與甲○○並非十
        分熟稔，亦無毒品之交易往來。原本甲○○是透過友人
        之介紹想到伊所設立之清潔公司任職，但伊覺得甲○○
        非老實人，所以拒絕聘用，可能因此甲○○才對伊心生
        怨懟，誣指伊有販售毒品海洛因。況且甲○○所稱與毒
        品交易對象聯繫所撥打之門號0000000000號、00000000
        00號、0000000000號等行動電話，均非伊所持用，伊自
        無所謂有販賣毒品海洛因予甲○○之犯行云云。
    二、經查，證人甲○○已先後於偵查及本院審理時均到庭具
        結證述其確有以號碼0000000000號之行動電話與被告丁○○所持用之門號0000000000號、0000000000號、0000
        000000號等行動電話聯繫，並與被告約定購買毒品海洛
        因事宜，嗣即於九十七年六月底與七月初之某日，前往
        被告先前所承租位於臺中市○○區○○街三二號七樓之
        租住處，以一萬八千元之價格，向被告購買重量一錢之
        毒品海洛因施用，吸食的感覺與先前伊所施用之毒品海
        洛因無異等語綦詳（見偵字第9436號卷第65頁至第66頁
        ，本院卷第99頁至第104頁），核與證人甲○○所持用
        之門號0000000000號行動電話，在前述之交易時間前後
        ，確與被告所使用之前揭號碼0000000000號、00000000
        00號、0000000000號等行動電話有聯繫往來之通聯記錄
        亦相互吻合（見偵字第9436號卷第58頁至第63頁），足
        見被告於上揭時地確有販賣交付前述價量之毒品海洛因
        予證人甲○○之情，應堪予認定。
    三、被告丁○○雖始終否認此部分犯罪，並以前揭情詞置辯
        ；然其所辯非惟與證人甲○○前開足堪信實之供證歧異
        ，且與上揭通聯紀錄內容之客觀跡證亦有所齟齬，況證
        人甲○○與被告間既無何具體事證足認其間有何重大嫌
        隙，則證人甲○○自當無甘冒受刑法誣告及偽證罪追訴
        處罰之危險，猶虛構事實，故意誣指被告確有違犯本件
        此部分犯行之必要及動機。被告固另辯稱伊未曾使用前
        揭0000000000號等行動電話，故證人甲○○撥打該等電
        話通聯，應非與其聯絡交易毒品海洛因云云；但查，證
        人己○○前與被告交往期間，如何曾以所持用之000000
        0000號及其友人丙○○所使用之0000000000號行動電話
        ，先後在九十七年十二月二十七日十九時四十九分許、
        同日十九時五十四分許、同年月二十八日中午十二時三
        十八分許、同年月三十一日上午八時十分許、同日上午
        八時二十二分許、同日二十一時十九分許、九十八年一
        月一日二十三時三十二分許與同日二十三時三十四分許
        等時間，與被告使用之0000000000號行動電話通話聯繫
        往來等情，已經證人己○○分別於偵查及本院審理時均
        到庭證述甚明（見臺中市警察局中市警刑字第09800320
        31號刑案偵查卷宗第45頁至第46頁，他字第1180號卷第
        6頁至第7頁，本院卷第222頁至第224頁反面），核與卷
        附通訊監察譯文內容所顯現之通聯情形亦適正相符（見
        偵字第9436號卷第27頁至第41頁）。且此通訊監察錄音
        帶經本院送請內政部警政署刑事警察局，將錄音帶內持
        用0000000000號行動電話通訊發話一方之錄音內容，與
        被告本人到場發音進行聲紋比對，內政部警政署刑事警
        察局綜合聲譜圖分析及聆聽比對結果，並參酌美國錄製
        證據委員會（American Board of Recorded Evidence
        ）比對結論標準，認「很可能確認」出自同一語者，亦
        有該局九十九年一月十一日刑鑑字第0990004009號鑑定
        書附卷足憑（見本院卷第69-1頁至第69-32頁）。參以
        本件聲紋鑑驗係經受測人即被告本人到場進行原音比對
        ，應能避免發音失真或有刻意變易腔調之情形，該鑑定
        使用之「聆聽比對法」、「聲譜圖分析比對法」復係國
        際鑑識學會及美國錄音證據學會所採認鑑定標準，且所
        比對語音與本文相關，對照二組單字及詞語均相同，數
        量在達三十八個字以上，均符合採集語音樣本及比對之
        程序及要件，具科學的可驗證性，證據能力上自無可置
        疑，是以本件鑑定結果特徵相似率為82.60％，判定為
        「很可能確認」出自同一語者，意指二者為同一人聲音
        ，即堪採信，此持用門號0000000000號行動電話通訊發
        話一方之發聲者確係受測者即被告本人無訛。準此，被
        告否認其為該通話之一方及證人甲○○撥打該等電話應
        非與其通聯交易毒品海洛因云云，即咸屬脫飾卸責之語
        ，當俱無可採，被告應確有如證人甲○○所指曾於上揭
        時地與證人甲○○為毒品海洛因之交易授受一節，應彰
        彰明甚。
    四、另按所謂販賣行為，不以販入之後復行賣出為要件，只
        要以營利為目的販入或賣出，有一於此，其犯罪行為即
        為完成（最高法院67年台上字第2500號、68年台上字第
        606號判例要旨參照）。再按販賣毒品之所謂販賣行為
        ，係行為人基於營利之目的，而販入或賣出毒品而言。
        販賣毒品者，其主觀上須有營利之意圖，且客觀上有販
        賣之行為，即足構成，至於實際上是否已經獲利，則非
        所問。即於有償讓與他人之初，係基於營利之意思，並
        著手實施，而因故無法高於購入之原價出售，最後不得
        不以原價或低於原價讓與他人時，仍屬販賣行為。必也
        始終無營利之意思，縱以原價或低於原價有償讓與他人
        ，方難謂為販賣行為，而僅得以轉讓罪論處（最高法院
        93年度台上字第165號判決意旨參照）。復衡以近年來
        毒品之濫用，危害國民健康與社會安定日益嚴重，治安
        機關對於販賣或施用毒品之犯罪行為，無不嚴加查緝，
        各傳播媒體對於政府大力掃毒之決心亦再三報導，已使
        毒品不易取得且物稀價昂，苟被告丁○○於向其上游販
        入毒品海洛因，暨買受後有償之交付毒品海洛因予證人
        甲○○之交易過程中無利可圖，縱屬至愚，當亦無甘冒
        被取締移送法辦判處重刑之危險，而平白從事上開毒品
        授受交易之理。基此，本件自當可推認被告向上游販入
        毒品海洛因之價格，必較其出售交付予證人甲○○之價
        格為低，而有從中賺取買賣價差牟利之意圖，應屬合理
        之認定。
    五、綜上所述，本件被告丁○○關此部分所為之上開辯語，
        無非事後避就卸責之語，不足採信。是本件此部分事證
        已臻明確，被告確有於上開時地販售毒品海洛因予證人
        甲○○之犯行，應洵堪以認定。
  、核被告丁○○所為：
    一、按行為後法律有變更者，適用行為時之法律。但行為後
        之法律有利於行為人者，適用最有利於行為人之法律；
        刑法第二條第一項已定有明文。復按毒品危害防制條例
        第四條第一項之規定，於被告丁○○為本件犯行後之九
        十八年五月二十日修正公布，並於同年月二十二日施行
        （按法規之制定與法規之修正，如有特定生效日之必要
        者，依中央法規標準法第十四條或第二十條第二項準用
        第十四條之規定，應分別特定其施行日期。法規制定或
        前次修正基於特殊因素所特定之施行日期，並不適用於
        日後修正或再次修正之條文。又法律之制定或修正，若
        未明定施行日期者，中央法規標準法雖未規定應自何時
        生效，然法律既經制定或修正並經總統公布，自應依一
        般原則，自公布日起算至第三日發生效力。至於九十二
        年七月九日修正公布之毒品危害防制條例第三十六條雖
        規定：「本條例自公布後六個月施行。」但其立法理由
        係謂：「(一)依修正草案第二條第三項規定，法務部需會
        同衛生署成立審議委員會每三個月定期檢討調整毒品之
        分級及品項，而本次新增第四級毒品，有需要在新法施
        行前先經該審議會檢討後再調整公布，爰預留六個月緩
        衝期，以利處理。(二)依本條例新修正之規定，有必要再
        訂定相關子法及修正相關法規，以配合本條例之施行，
        故亦有需要預留適當緩衝期，以利訂頒相關子法及相關
        法規之配合修正。」故該條規定，顯係因應該次修正之
        需，始預留適當之緩衝期，其與本次之修正並未定有施
        行日期之特別規定，且亦未明示係基於何特殊因素而修
        正，是本次修正自並不能適用九十二年七月九日修正公
        布之毒品危害防制條例第三十六條自公布後六個月施行
        之規定），同條例第四條第一項之規定，其罰金刑自原
        先之得併科新臺幣一千萬元以下罰金，提高至得併科新
        臺幣二千萬元以下罰金；經比較新舊法適用結果，應以
        修正前規定較有利於被告，揆諸首揭刑法第二條第一項
        前段之規定，本件自應適用被告行為時之修正前毒品危
        害防制條例第四條第一項之規定，合先敘明。
    二、另海洛因係屬毒品危害防制條例第二條第二項第一款所
        指之第一級毒品，任何人非經許可，不得製造、運輸、
        販賣、意圖販賣而持有、無償轉讓與持有；是核被告丁○○所為，應係犯修正前毒品危害防制條例第四條第一
        項之販賣第一級毒品罪。被告販賣前持有第一級毒品之
        低度行為，應為其所觸犯之販賣第一級毒品之高度行為
        所吸收，不另論罪。
    三、再依修正前毒品危害防制條例第四條第一項之規定，販
        賣第一級毒品罪之法定刑為「死刑或無期徒刑；處無期
        徒刑者，得併科新臺幣一千萬元以下罰金」，刑典處罰
        乃相當嚴厲；然同為販賣毒品之人，其原因動機不一，
        犯罪情節未必盡同，或有大盤毒梟者，亦有中、小盤之
        分，甚或僅止於吸毒者友儕間為求互通有無之有償轉讓
        者亦有之，其販賣行為所造成危害社會之程度自屬有異
        ，法律科處此類犯罪，所設之法定最低本刑卻同為「無
        期徒刑」，不可謂不深重。於此情形，倘依其情狀，即
        便未依法定之最低刑度予以處罰，仍足以收懲儆之效，
        並可達防衛社會之目的者，自非不可依客觀之犯行與主
        觀之惡性二者加以考量其情狀是否有可憫恕之處，適用
        刑法第五十九條之規定酌量減輕其刑，期使個案裁判之
        量刑能斟酌至當，符合比例原則。本件被告丁○○販賣
        毒品海洛因之犯行，固無視國家對於杜絕毒品危害之禁
        令，行為殊屬不當，誠應予以非難懲儆；然被告於本件
        經查獲之販賣毒品對象僅有證人甲○○一人，次數亦只
        一次，販賣毒品海洛因之數量與所得皆非至鉅，其犯罪
        之情節尚非極惡，被告僅因一時貪念，致罹重典，但相
        對於長期大量販賣毒品之大毒梟或所謂中盤商而言，其
        對社會治安及國民健康之危害顯然較小，從被告犯案之
        情節觀之，倘仍遽然處以法定本刑之最低刑度即無期徒
        刑，無異仍屬失之過苛而不盡情理，不免予人情輕法重
        之感，且難謂符合罪刑相當性及比例原則，更無從與大
        毒梟或所謂中盤商之惡行有所區隔，是被告於本件之犯
        罪情狀相較於法定之重刑，在客觀上足以引起一般人之
        同情，情節尚堪憫恕，爰依刑法第五十九條之規定，對
        被告於本件所犯販賣第一級毒品罪行部分酌量予以減輕
        其刑。
  肆、爰審酌被告丁○○之素行，其不思以正當途徑掙取金錢，
      竟藉販賣毒品海洛因以營利之犯罪目的、動機應嚴予譴責
      ，且被告販賣毒品海洛因，足以使購買施用者導致生理及
      心理毒害，形成生理成癮性及心理依賴性，戕害國民身心
      健康，危害社會治安，被告犯後且飾詞否認犯行，未見展
      露具體悔意之犯罪後態度；惟衡酌被告於本件販賣毒品海
      洛因之數量與所得尚非至鉅等一切情狀，量處如主文所示
      之刑。公訴人雖於本院審理時對被告具體求處有期徒刑二
      十一年以上之重刑；但其求刑基礎係併同如附表二所示轉
      讓毒品與禁藥罪嫌，請求法院定應執行刑為有期徒刑二十
      一年以上；惟本院經審酌結果，認被告就如附表二所示之
      轉讓毒品與禁藥罪嫌，其犯罪均未能成立（詳後述），是
      量刑基準已與檢察官所指有所更易；況本院基於前述之理
      由已認被告犯罪之情節尚值憫恕，並援引刑法第五十九條
      之規定，對其所犯販賣毒品海洛因部分予酌量減輕其刑，
      是本件對被告處予如主文所示之刑罰，應已足收懲儆之效
      ，公訴人上揭對被告具體求刑之刑度範圍稍嫌過重，應併
      此述明之。
  伍、沒收部分：
    一、前揭各內含門號0000000000號、0000000000號、000000
        0000號SIM卡之行動電話合計三支，雖未扣案，惟係被
        告丁○○透過不詳管道取得後，供與證人甲○○聯繫為
        本件毒品海洛因之交易所用之物，已由證人甲○○供證
        在案，並經本院認定如前；而行動電話之SIM卡，係電
        信公司交予客戶使用，該門號期滿或退租時，電信公司
        僅須將原卡片所設定之資料由該公司之行動電話系統中
        消除，卡片並非由客戶所借用，亦無約滿或儲值額度用
        罄後應予回收之機制，此為公眾週知之現今行動電話使
        用交易之常態，則依循現今交易型態，該行動電話SIM
        卡既已由被告透過不詳管道取得，縱其登記名義人並非
        被告本人，依社會一般行動電話SIM卡之使用慣例，仍
        應將其所有權歸屬於被告，且因缺乏證據證明該等行動
        電話SIM卡業已滅失而不存在，自應依毒品危害防制條
        例第十九條第一項規定，分別於各該科刑項下併予宣告
        沒收，並皆諭知「如全部或一部不能沒收時，追徵其價
        額」。
    二、另按毒品危害防制條例第十九條第一項規定，犯販賣毒
        品罪者，其供犯罪所用及犯罪所得之財物均沒收之，係
        採義務沒收主義。故販賣毒品所得之對價，不問其中成
        本若干，利潤多少，均應全部諭知沒收，貫徹政府查禁
        煙毒之決心，以符立法本旨（最高法院91年度台上字第
        2419號判決意旨參照）。本件被告丁○○販售毒品海洛
        因予證人甲○○之所得為一萬八千元，業見前述，此現
        款雖未據扣案，然既為被告販賣毒品海洛因所得之財物
        ，自應依毒品危害防制條例第十九條第一項之規定宣告
        沒收，並諭知如全部或一部不能沒收時，以被告之財產
        抵償之。
    三、再按沒收為從刑之一種，依主從不可分原則，應附隨於
        主刑而同時宣告之，除有罪、免刑等判決，於裁判時併
        宣告外，如諭知無罪之判決，既無主刑，從刑亦無所附
        麗，故案內之違禁物，應另依刑法第四十條但書，由檢
        察官聲請單獨宣告沒收（最高法院78年台非字第72號判
        例、89年度台上字第851號判決、92年度台上字第1472
        號判決意旨參照）。本件被告丁○○遭緝獲當天所查扣
        之毒品海洛因二包（驗餘淨重共0.2627公克）、毒品甲
        基安非他命二包（驗餘淨重總計0.7279公克），係被告
        所購入供吸食之用；另扣案之黑色皮包一只與磁鐵一個
        等物，則均係屬被告所有，供其包裝藏置上述毒品海洛
        因、甲基安非他命所用，核與被告本件販賣毒品海洛因
        犯行俱無直接關連性，本院自無從於本件就該等扣案物
        品併予宣告沒收銷燬或併為沒收之諭知。況且被告於本
        件為警查獲後，已另因施用毒品海洛因與甲基安非他命
        之犯行，經檢察官以九十八年度毒偵字第二四三０號聲
        請為觀察勒戒，並由本院以九十八年度毒聲字第四七三
        號裁定令入勒戒處所執行觀察、勒戒在案（已執行完畢
        ，認無繼續施用傾向），此有本院上開裁定正本與被告
        之臺灣高等法院前案案件異動查證作業可按（見本院卷
        第43頁、第250頁），前揭扣案之毒品海洛因、甲基安
        非他命既係供被告吸食所用，自應由檢察官於觀察、勒
        戒之程序執行完畢後，另為適法之處理。至扣案含三唑
        他成分之藥錠十二顆（驗餘剩十一顆），雖亦為查獲之
        毒品（第三級），然依被告之供述，此等錠劑亦係供其
        吞食之用，與本件其販賣第一級毒品罪行部分同無直接
        相關，按照毒品危害防制條例第十八條第一項後段「查
        獲之第三、四級毒品及製造或施用毒品之器具，無正當
        理由而擅自持有者，均沒入銷燬」之規定，其性質為行
        政秩序罰，屬行政機關依行政程序科罰之權限，法院自
        不得逾越權限於判決內為諭知沒入銷燬，本院即不得為
        沒入銷燬此行政罰之宣告，應由行政機關就此另為適法
        之處分，亦附此敘明之。
乙、無罪部分：
  壹、公訴意旨另以﹕被告丁○○與證人丙○○前為男女朋友，
      其等均有施用毒品之惡習，被告明知海洛因及甲基安非他
      命分別為毒品危害防制條例所管制之第一級、第二級毒品
      及藥事法所列管之禁藥，不得轉讓，竟分別於如附表二所
      示之時地，無償提供第一級毒品海洛因或第二級毒品甲基
      安非他命予證人丙○○施用；因認被告所為另分別涉犯毒
      品危害防制條例第八條第一項、第二項之轉讓第一級、第
      二級毒品罪與藥事法第八十三條第一項之轉讓禁藥罪嫌等
      語。
  貳、按犯罪事實應依證據認定之，無證據不得認定犯罪事實；
      又案件不能證明被告犯罪者，應諭知無罪之判決，刑事訴
      訟法第一百五十四條第二項、第三百零一條第一項分別定
      有明文。再者，認定不利於被告之事實，須依積極證據，
      苟積極證據不足為不利於被告事實之認定時，即應為有利
      於被告之認定，更不必有何有利之證據；又認定犯罪事實
      所憑之證據，雖不以直接證據為限，間接證據亦包括在內
      ；然無論直接或間接證據，其為訴訟上之證明，須於通常
      一般之人均不致於有所懷疑，而得確信其為真實之程度者
      ，始得據之為有罪之認定；另刑事訴訟法第一百六十一條
      已於九十一年二月八日修正公布，其第一項規定：檢察官
      就被告犯罪事實，應負舉證責任，並指出證明之方法。因
      此，檢察官對於起訴之犯罪事實，應負提出證據及說服之
      實質舉證責任。倘檢察官所提出之證據，不足為被告有罪
      之積極證明，或其指出證明之方法，無從說服法院以形成
      被告有罪之心證，基於無罪推定之原則，自應為被告無罪
      判決之諭知；分別業經最高法院三十年上字第八一六號、
      七十六年台上字第四九八六號、九十二年台上字第一二八
      號著有判例可參。
  、本件公訴人認被告丁○○另涉有此部分之轉讓毒品或禁藥
      罪嫌，無非係以此部分犯罪事實，業據證人丙○○於警詢
      及偵查中均供證確有於如附表二所示之該等時地，自被告
      處受讓毒品或禁藥施用等情明確，復有證人丙○○之中山
      醫學大學附設醫院檢驗科藥物檢測中心尿液檢驗報告可資
      憑佐等為其論據。訊據被告堅決否認有此等轉讓毒品或禁
      藥犯嫌，辯稱：伊並沒有無償提供海洛因或甲基安非他命
      予丙○○施用等語。
  肆、經查：
    一、證人丙○○固先後於警詢及偵查中，均指證被告丁○○
        確有分別於如附表二所示之時地，無償轉讓毒品海洛因
        或禁藥甲基安非他命予其施用等情明確〔見臺中市警察
        局中市警刑字第0980024408號刑案偵查卷宗（影卷）第
        2頁至第3頁，毒偵字第1363號影卷第6頁至第8頁，他字
        第1180號卷第14頁至第15頁〕；然嗣於本件審理時，經
        本院多次傳拘，證人丙○○卻始終未能到庭為進一步之
        陳述，使本院當庭檢視其證言之可信性；雖證人丙○○
        在警詢及偵查中之證述，依刑事訴訟法第一百五十九條
        之二與第一百五十九條之三第三款之明文而具有證據能
        力，應無疑問；但因被告及其指定辯護人於審判中並無
        機會對證人丙○○當庭及先前之陳述進行詰問，以彈劾
        其證詞之信憑性，基於被告反對詰問權之保障，就證人
        丙○○此等先前之指證，能否逕採為被告不利論斷之依
        憑，已非全然無疑。況證人丙○○於警詢時係先陳稱：
        伊並無施用甲基安非他命，伊初步之尿液檢驗報告，尿
        液會呈現甲基安非他命之陽性反應，可能係因丁○○施
        用時，伊在一旁亦有誤食之情形，丁○○僅無償提供毒
        品海洛因予其施用云云〔見臺中市警察局中市警刑字第
        0980024408號刑案偵查卷宗（影卷）第2頁反面〕；嗣
        於偵查中經檢察官訊問時則改稱：丁○○確有多次無償
        提供甲基安非他命予伊施用等語（見毒偵字第1363號影
        卷第7頁至第8頁）；其就是否曾自被告處無償受讓禁藥
        甲基安非他命吸食一節，前後之證述內容大相逕庭，莫
        衷一是，亦難輕率而予以採認，是本件亦難僅憑證人丙○○片面且具瑕疵之指述，遽認被告確有此部分無償轉
        讓毒品或禁藥之犯嫌。
    二、另檢察官認被告丁○○涉犯本件此部分無償轉讓毒品海
        洛因與禁藥甲基安非他命之犯行，除施用毒品或禁藥之
        證人丙○○所證述之無償受讓毒品或禁藥之情節外，並
        無其他積極證據足以補強證人丙○○證詞之真實性。而
        本件無論係證人丙○○於九十八年四月一日上午十一時
        五十分許遭查獲後所採集尿液送請鑑驗之中山醫學大學
        附設醫院檢驗科藥物檢測中心尿液檢驗報告；抑或被告
        在九十八年四月六日二十時三十分許，於臺中市北屯區
        ○○○○路八０號之「巴里島汽車旅館」二０五室內遭
        緝捕時所查扣之毒品海洛因與禁藥甲基安非他命各二包
        ，因與公訴人於本件此部分所指被告轉讓毒品海洛因與
        禁藥甲基安非他命犯行之時間（即九十八年二月初某日
        起至九十八年三月二十六日止）間隔相當之時日，證人
        丙○○且於起訴書所指授受毒品海洛因及禁藥甲基安非
        他命逾四日後，始為尿液之代謝篩檢，縱有呈現毒品之
        陽性反應，自均無從援引為憑佐證人丙○○此部分自被
        告處無償受讓毒品海洛因或禁藥甲基安非他命等證言真
        實性之補強證據。而按施用毒品者所稱其向某人買受毒
        品之指證，不得作為有罪判決之唯一證據，仍須調查其
        他必要之證據，以察其是否與事實相符，為本院歷年來
        之見解，良以毒品買受者之指證，其憑信性於通常一般
        人已有所懷疑，尚難確信其為真實。況依毒品危害防制
        條例第十七條之規定，其供出毒品來源而破獲者，復得
        減輕其刑，則其指證之真實性猶有疑慮，是施用毒品者
        之指證，其真實性有待其他必要證據加以補強。茲所謂
        必要之補強證據，固不以證明販賣毒品犯罪構成要件之
        全部事實為必要，但以與施用者之指證具有相當之關聯
        性為前提，其經與施用者之指證綜合判斷，已達於通常
        一般人均不致有所懷疑，而得確信施用者之指證為真實
        者，始得為有罪之認定，此為無罪推定原則之必然推演
        （最高法院93年度台上字第6750號刑事判決參照）。此
        項刑事訴訟基本原則，不能因販賣毒品行為之交易期間
        短暫、交易方法隱密、交易對象單純，致查獲不易、搜
        證困難等原因而放棄，或減低對於犯罪構成要件應予嚴
        格證明之堅持，此項基本原則應為法官證據證明力自由
        判斷職權行使之限制（最高法院91年度台上字第39號判
        決要旨參照）。上述最高法院刑事判決要旨，於無償轉
        讓毒品（禁藥）之案件，因就無償受讓毒品（禁藥）者
        而言，仍有任意供出毒品（禁藥）來源冀求減輕其刑之
        強大誘因，自同有適用之餘地。是本件起訴意旨所指之
        被告上開無償轉讓毒品海洛因或禁藥甲基安非他命予證
        人丙○○之犯嫌部分，在施用毒品者即證人丙○○所為
        指證或係真實，但仍欠缺其他必要證據予以補強之情形
        下，基於上揭最高法院刑事判決認應對法官自由心證之
        形成加以限制之意旨，此部分自難率為不利於被告之認
        定。
  伍、綜上所陳，起訴意旨此部分所指關於被告丁○○就如附表
      二所示之無償轉讓毒品海洛因及禁藥甲基安非他命之犯罪
      事實即非無可議，尚非可採。此外，依卷內現存全部證據
      資料，復查無其他具體事證足認被告確有為此部分轉讓毒
      品或禁藥之犯嫌，依罪疑惟最有利於被告認定之原則，應
      認公訴意旨關於被告此部分無償轉讓毒品海洛因或禁藥甲
      基安非他命予證人丙○○之犯行，俱屬不能證明犯罪，揆
      諸前開法條及判例意旨，就此等部分自應皆另為被告無罪
      判決之諭知。
丙、另按照前揭聲紋鑑定之結果，門號0000000000號行動電話之
    持用人應確為被告丁○○無訛，業如前述；而依據卷附對號
    碼0000000000號行動電話實施通訊監察之譯文內容與證人己○○與丙○○之指述情節，被告於九十七年十二月間似有另
    販售毒品予魏考章及證人己○○等人之犯嫌，此部分與被告
    另涉犯販賣毒品海洛因予證人己○○，但因罪證不足，由檢
    察官於九十八年六月二十九日以九十八年度偵字第一００七
    六號、第一一四九六號另為不起訴處分之涉嫌罪行不同，應
    由檢察官另為適法之偵處，應併此敘明。
據上論斷，應依刑事訴訟法第二百九十九條第一項前段、第三百
零一條第一項，修正前毒品危害防制條例第四條第一項，毒品危
害防制條例第十九條第一項，刑法十一條、第二條第一項前段、
第五十九條，判決如主文。
本案經檢察官乙○○到庭執行職務。
中    華    民    國    99    年    1     月    29    日
                  刑事第三庭  審判長法  官  周瑞芬
                                    法  官  李慧瑜
                                    法  官  陳思成
以上正本證明與原本無異。
如不服本判決應於收受判決後10日內向本院提出上訴書狀，並應
敘述具體理由；其未敘述上訴理由者，應於上訴期間屆滿後20日
內向本院補提理由書（均須按他造當事人之人數附繕本）「切勿
逕送上級法院」。
                                    書記官  吳詩琳
中    華    民    國    99    年    1     月    29    日
附錄論罪科刑法條
修正前毒品危害防制條例第四條第一項
製造、運輸、販賣第一級毒品者，處死刑或無期徒刑；處無期徒
刑者，得併科新臺幣一千萬元以下罰金。
附表一：
┌──┬─────────────────────┬────────────────┐
│編號│    扣  案  物  品  名  稱  及  數  量    │備                          註  │
├──┼─────────────────────┼────────────────┤
│ 一 │被告丁○○所購入供施用之毒品海洛因、甲基安│供被告丁○○施用，與本案並無關聯│
│    │非他命各二小包、含三唑他成分之藥錠十二顆  │，不併予宣告沒收銷燬，或越權為行│
│    │                                          │政沒入。                        │
├──┼─────────────────────┼────────────────┤
│ 二 │被告丁○○所有之黑色皮包一只              │供被告丁○○包裝放置如編號一所列│
│    │                                          │之毒品所用，與本案並無關聯，不併│
│    │                                          │為沒收之諭知。                  │
├──┼─────────────────────┼────────────────┤
│ 三 │被告丁○○所有之磁鐵一個                  │供被告丁○○將如編號二所示之黑色│
│    │                                          │皮包吸黏於所駕駛車輛底盤下方藏置│
│    │                                          │之用，與本案並無關聯，不併為沒收│
│    │                                          │之諭知。                        │
└──┴─────────────────────┴────────────────┘
附表二：
┌──┬────────┬───────────┬──────────────┬──┐
│編號│轉讓毒品（禁藥）│轉讓毒品（禁藥）之地點│轉讓之毒品（禁藥）種類與數量│備註│
│    │之時間          │                      │                            │    │
├──┼────────┼───────────┼──────────────┼──┤
│ 一 │98年2月初某日   │被告丁○○位在臺中市北│海洛因及甲基安非他命各施用一│    │
│    │                │屯區○○街32號7樓租住 │次的量                      │    │
│    │                │處                    │                            │    │
├──┼────────┼───────────┼──────────────┼──┤
│ 二 │98年2月初某日（ │被告丁○○位在臺中市北│海洛因施用一次的量          │    │
│    │與編號一相隔約三│屯區○○街32號7樓租住 │                            │    │
│    │日）            │處                    │                            │    │
├──┼────────┼───────────┼──────────────┼──┤
│ 三 │98年2月10日某時 │被告丁○○位在臺中市北│海洛因及甲基安非他命各施用一│    │
│    │                │屯區○○街32號7樓租住 │次的量                      │    │
│    │                │處                    │                            │    │
├──┼────────┼───────────┼──────────────┼──┤
│ 四 │98年2月10日後某 │被告丁○○位在臺中市北│海洛因及甲基安非他命各施用一│    │
│    │日              │屯區○○街32號7樓租住 │次的量                      │    │
│    │                │處                    │                            │    │
├──┼────────┼───────────┼──────────────┼──┤
│ 五 │98年2月10日後某 │被告丁○○位在臺中市北│海洛因及甲基安非他命各施用一│    │
│    │日（與編號四相隔│屯區○○街32號7樓租住 │次的量                      │    │
│    │約三日）        │處                    │                            │    │
├──┼────────┼───────────┼──────────────┼──┤
│ 六 │98年2月10日後某 │被告丁○○位在臺中市北│海洛因及甲基安非他命各施用一│    │
│    │日（與編號五相隔│屯區○○街32號7樓租住 │次的量                      │    │
│    │約三日至四日）  │處                    │                            │    │
├──┼────────┼───────────┼──────────────┼──┤
│ 七 │98年2月20日     │被告丁○○位在臺中市北│海洛因及甲基安非他命各施用一│    │
│    │                │屯區○○街32號7樓租住 │次的量                      │    │
│    │                │處                    │                            │    │
├──┼────────┼───────────┼──────────────┼──┤
│ 八 │98年3月初某日   │被告丁○○位在臺中市北│海洛因及甲基安非他命各施用一│    │
│    │                │屯區○○街32號7樓租住 │次的量                      │    │
│    │                │處                    │                            │    │
├──┼────────┼───────────┼──────────────┼──┤
│ 九 │98年3月初某日（ │被告丁○○位在臺中市北│海洛因及甲基安非他命各施用一│    │
│    │與編號八相隔約二│屯區○○街32號7樓租住 │次的量                      │    │
│    │日至三日）      │處                    │                            │    │
├──┼────────┼───────────┼──────────────┼──┤
│ 十 │98年3月26日     │被告丁○○位在臺中市北│海洛因及甲基安非他命各施用一│    │
│    │                │屯區○○街32號7樓租住 │次的量                      │    │
│    │                │處                    │                            │    │
└──┴────────┴───────────┴──────────────┴──┘

司法院資訊處製作；財團法人民間司法改革基金會備份。
